臺灣彰化地方法院刑事判決　　　　　　　　　　　　　九十一年度交訴字第八五號
　　公　訴　人　臺灣彰化地方法院檢察署檢察官
　　被　　　告　丙○○
　　選任辯護人　楊振裕
　　　　　　　　陳世煌
右列被告因公共危險等案件，經檢察官提起公訴（九十一年度偵字第二二一七號），
本院判決如左：
    主      文
丙○○因過失致人於死，處有期徒刑伍月；又駕駛動力交通工具肇事，致人死傷而逃
逸，處有期徒刑柒月。應執行有期徒刑拾月。緩刑肆年。
    事      實
一、丙○○於民國九十一年二月十七日下午三時二十分許，駕駛車牌號碼ＱＨ─一八
    一九號自用小客車，沿彰化縣二林鎮○○路由西往東方向行駛，行經彰化縣二林
    鎮○○路○段八三六號前時，本應注意車前狀況，並隨時採取必要之安全措施，
    而依當時情形，並無不能注意之情事，竟疏於注意，適有行人廖聖助沿同路段同
    側車道外緣由東往西朝小客車方向走來，本應注意行人應靠邊行走，而依當時情
    形，又無不能注意之情事，竟疏未注意靠路邊行走，丙○○駕駛之自用小客車右
    前車頭因此撞及廖聖助右側大腿，致廖聖助飛起翻滾越過車身後倒地，受有右股
    骨開放性骨折、左右肋骨多處骨折合併血胸、左季肋部延伸到左肩胛下處肋骨多
    處骨折、身體多處挫傷及擦傷（右前額部、頂骨部延伸到右顳部、右後枕骨部十
    五乘以十四公分挫裂傷、右耳廓八乘以一公分不規則裂傷、右後枕骨部五乘以五
    公分挫傷、鼻部二乘以二公分挫傷、左頰部四乘以二公分擦傷、左顴骨部二乘以
    二公分擦傷、右腹側部五乘以三公分擦挫傷、右肩胛上部擦傷、右肩胛下部擦傷
    、右肩胛部十乘以五公分擦傷、右後腰部擦傷、左手背部五乘以三公分擦挫傷、
    左大腿外側二十六乘以十五公分大範圍觸地擦挫傷、左膝前下部表皮擦傷、右大
    腿外側擦傷、右膝前下部表皮擦傷）等傷害，待丙○○驚覺而煞車，竟未下車察
    看倒臥在地之廖聖助，經猶豫仍因心虛而加速逃離現場。嗣經原斗加油站之員工
    報案後，由警方通知救護車將廖聖助送彰化基督教醫院二林分院急救，延至同日
    下午五時三十五分因傷重不治死亡。丙○○回家後良心不安，遂又返回現場察看
    ，因而為警方循線查獲。
二、案經彰化縣警察局二林分局報請相驗後，由臺灣彰化地方法院檢察署檢察官相驗
    後自動檢舉偵查起訴。
    理      由
一、訊據被告丙○○固坦承於右揭時、地駕車肇事致被害人廖聖助死亡一情不諱，惟
    矢口否認涉有肇事逃逸犯行，辯稱：當時伊收音機開得很大聲，而且引擎噪音很
    大，所以沒有聽到撞擊聲，待伊回家發現車子前方有所損壞，才循原路回去詢問
    ，伊根本不知道有撞倒人云云。惟查：（一）右揭事實業據被害人廖聖助之弟乙
    ○○指述甚詳，被害人廖聖助確係因本件車禍受傷死亡，亦經台灣彰化地方法院
    檢察署檢察官督同檢驗員相驗屍體屬實，製有勘驗筆錄、相驗屍體證明書、驗斷
    書在卷可按，復有道路交通事故調查報告表及現場照片附卷可資佐證。（二）證
    人甲○○於偵查中亦到庭證稱：「聽到碰撞聲，轉過頭看，看到死者躺在車輪下
    ，我在加油站工作，死者躺在馬路對面，距離我約二十公尺，當時車子不多，不
    會很吵；（死者是躺在哪一台車子下？）在ＱＨ─一八一九自小客車後方，當時
    這台車是靜止的。」（九十一年二月八日訊問筆錄）等語，顯見被告在車禍發生
    後，曾立刻煞車並一度停留在現場，衡情若非已經知道自己肇事，絕無可能無故
    煞車暫停在車道上，況且撞擊必定產生車身震動及碰撞聲，證人甲○○遠在二十
    公尺之外尚且聽到，被告身為駕駛，自無可能毫不知覺，雖證人甲○○於本院到
    庭改證稱：「肇事車輛是否有靜止狀態我並不清楚」等語，惟證人甲○○於九十
    一年二月十八日即車禍發生翌日就其所目睹車禍發生情形之印象當較九十一年七
    月二十六日所留存之記憶清楚，故當以證人甲○○在偵查中之證言較為可採；又
    依據檢察官相驗屍體結果，被害人廖聖助受有「右股骨開放性骨折，距離地面約
    六十公分」之傷害，對照被告駕駛之自小客車右前方保險桿及右方向燈有破損情
    形，可知被害人廖聖助係朝被告方向走來，遭被告自小客車右前方車頭撞擊右大
    腿部位，倒下翻滾後呈現全身性均勻之表皮挫擦傷，復參酌被害人流下之血跡一
    灘距離道路中心僅三點二公尺，此有道路交通事故調查報告表及現場相片可證，
    核與證人甲○○所證被害人係倒臥在被告小客車後方等語相符，益徵被害人廖聖
    助遭撞擊後並非反彈到路邊，而是飛起翻滾過車身，才會倒臥在車身後方，故被
    告縱使車內收音機開得很大聲，而且引警噪音很大，亦不可能對因自小客車之右
    前車頭撞及被害人廖聖助，被害人廖聖助並因此翻滾過被告之自小客車車身而產
    生如此巨大震動及聲響毫無知覺；至於證人鍾豐慶即被告之子雖到庭證稱：當天
    因為我發現我父親車子右前車燈有破掉，我就問我父親是否有與人發生擦撞，我
    父親說：不知道，我父親就跟我說：那我們照原路回去看看是否有與人發生擦撞
    ，沿路上沒有看到任何事情，所以我與我父親就到原斗派出所去問問看，有無車
    子與我們的車子發生擦撞，警員告訴我們說：有發生一件車禍，目擊者所記下的
    車號就是我們的車子，所以我就與我父親留在警察局製作筆錄等語，惟證人鍾豐
    慶係被告之至親，所證難免有偏頗之虞，故其所證尚難憑信，參以當地路段正在
    進行路面整修工程，此有現場照片在卷可稽，則被告在路況不佳地段開車，更應
    注意車前狀況，其對於被害人廖聖助遭被告之自小客車右前車頭撞及翻滾過自己
    所駕駛小客車車身一事竟辯稱毫不知情，顯係事後卸責之詞，委無足採，是以被
    告肇事逃逸之犯行堪予認定。（三）按汽車行駛時，駕駛人應注意車前狀況，並
    隨時採取必要之安全措施，道路交通安全規則第九十四條第三項定有明文。本件
    被告駕車時本應遵守上述規定，又依當時道路、天氣等狀況，並無不能注意之情
    形，竟疏未注意，因而肇事致被害人廖聖助因而傷重死亡，為肇事主因，被害人
    廖聖助未靠路邊行走，為肇事次因，本件經送鑑定之結果亦同此認定，此有台灣
    省彰化縣區車輛行車事故鑑定委員會九十一年三月二十五日彰鑑字第九一０一三
    八號鑑定意見書在卷可稽，惟本件縱令被害人廖聖助有未靠路邊行走之情形，然
    亦無解於被告於本件車禍之過失責任，且被告之過失行為與被害人廖聖助死亡間
    顯有相當因果關係。綜上所述，本件被告過失致死事證已臻明確，被告犯行堪予
    認定。
二、核被告所為，係犯刑法第二百七十六條第一項之過失致人於死罪及同法第一百八
    十五條之四肇事遺棄罪。被告所犯前開二罪，犯意各別，犯罪構成要件不同，應
    予分論併罰。爰審酌被告過失之情節、所生損害、事後已與被害人家屬達成和解
    及犯罪後之態度等一切情狀，各量處如主文所示之刑，並定其應執行之刑，以示
    儆懲。又被告前未曾受有期徒刑以上刑之宣告，此有臺灣高等法院被告全國前案
    紀錄表在卷可稽，經此教訓，當知警惕，應無再犯之虞，本件所宣告之刑，本院
    認以暫不執行為適當，爰併為緩刑之宣告，以啟自新。
據上論斷，應依刑事訴訟法第二百九十九條第一項前段，刑法第一百八十五條之四、
第二百七十六條第一項、第五十一條第五款、第七十四條第一款，罰金罰鍰提高標準
條例第一條前段，判決如主文。
中    華    民    國    九十一      年      八      月      二十三      日
                                臺灣彰化地方法院交通法庭
                                    法      官  石  馨  文
右正本證明與原本無異。
如不服本判決，應於判決送達後十日內向本院提出上訴狀( 須附繕本 )。
告訴人或被害人對於判決如有不服具備理由請求檢察官上訴者，其上訴期間之計算係
以檢察官收受判決正本之日期為準。
                                    法院書記官  呂  雅  惠
中    華    民    國    九十一      年      八      月      二十七      日
刑法第一百八十五條之四：
駕駛動力交通工具肇事，致人死傷而逃逸者，處六月以上五年以下有期徒刑。
刑法第二百七十六條
因過失致人於死者，處二年以下有期徒刑、拘役或二千元以下罰金。
從事業務之人，因業務上之過失犯前項之罪者，處五年以下有期徒刑或拘役，得併科
三千元以下罰金。
